臺灣臺南地方法院臺南簡易庭民事判決
111年度南小字第1462號
原      告  富邦產物保險股份有限公司

法定代理人  賴榮崇


訴訟代理人  楊鵬遠律師                      
被      告  黃絜安
上列當事人間請求侵權行為損害賠償事件，本院於民國111年11
月3日言詞辯論終結，判決如下：
    主      文
被告應給付原告新臺幣壹萬肆仟玖佰捌拾參元，及自民國一百一
十一年七月二十九日起至清償日止，按週年利率百分之五計算之
利息。
訴訟費用新臺幣壹仟元由被告負擔。
本判決得假執行。
    事實及理由
壹、程序方面
一、按「訴狀送達後，原告不得將原訴變更或追加他訴。但有下
    列各款情形之一者，不在此限：……三、擴張或減縮應受判決
    事項之聲明者」，民事訴訟法第255條第1項但書第3款定有
    明文。原告起訴時請求：被告應給付原告新臺幣（下同）17
    ,607元，及自支付命令送達翌日起至清償日止，按年息5%計
    算之利息（見本院111年度司促字第13818號民事聲請事件卷
    宗﹝下稱司促卷﹞第7頁），嗣於民國111年11月3日言詞辯論
    期日當庭將請求金額部分由17,607元減縮為14,983元（見本
    院臺南簡易庭111年度南小字第1462號民事小額訴訟程序第
    一審卷宗﹝下稱院卷﹞第30頁）。原告所為係屬縮減應受判決
    事項之聲明，核與前揭規定相符，應予准許，合先敘明。
二、被告經合法通知而未於言詞辯論期日到場，核無民事訴訟法
    第386條所列各款情形，爰依原告聲請由其一造辯論而為判
    決。
貳、實體方面
一、原告主張：緣原告承保訴外人即被保險人何桂青所有之車牌
    號碼000-0000號自用小客車（下稱系爭車輛）車體損失險。
    被告於109年11月14日晚間6時10分許，違規越級騎乘車牌號
    碼000-000號普通重型機車，行經臺南市中西區海安路與永
    華路之交岔路口（下稱系爭路口）處時，左迴轉彎時竟未依
    規定採兩段式左轉，而與系爭車輛發生碰撞（下稱系爭交通
    事故），致系爭車輛受損。嗣將系爭車輛送廠修復，修復費
    用共計17,607元（含工資1,050元、塗裝費用9,000元、零件
    費用7,557元），原告已依保險契約悉數賠付，依保險法第5
    3條之規定，原告取得代位求償權。另因零件費用折舊後為4
    ,933元，加計上開工資及塗裝費用後14,983元，爰依侵權行
    為及保險代位之法律關係請求被告賠償系爭車輛回復原狀所
    必要之費用14,983元等語。並聲明：被告應給付原告14,983
    元，及自支付命令送達翌日起至清償日止，按年息百分之5
    計算之利息。
二、被告受合法通知，無正當理由未到場，僅以本件債務尚有糾
    葛等語置辯。
三、得心證之理由
　㈠按「因故意或過失，不法侵害他人之權利者，負損害賠償責
    任」、「汽車、機車或其他非依軌道行駛之動力車輛，在使
    用中加損害於他人者，駕駛人應賠償因此所生之損害」，民
    法第184條第1項前段、第191條之2前段分別定有明文。「機
    車行駛至交岔路口，其轉彎，應依標誌或標線之規定行駛；
    無標誌或標線者，應依第一百零二條及下列規定行駛：一、
    內側車道設有禁行機車標誌或標線者，應依兩段方式進行左
    轉，不得由內側或其他車道左轉」，道路交通安全規則第99
    條第2項第1款亦有明定。次按「被保險人因保險人應負保險
    責任之損失發生，而對於第三人有損失賠償請求權者，保險
    人得於給付賠償金額後，代位行使被保險人對於第三人之請
    求權；但其所請求之數額，以不逾賠償金額為限」，保險法
    第53條第1項復有明文。
　㈡經查：原告主張之前揭事實，業據提出與其所述相符之道路
    交通事故當事人登記聯單影本1份、系爭路口之GOOGLE街景
    圖1份、系爭車輛行車執照影本1紙、何桂青駕駛執照影本1
    紙、系爭車輛受損照片影本8幀、固德汽車股份有限公司（
    下稱固德汽車）汐止廠估價單影本1份、固德汽車統一發票
    影本1紙等資料為佐（見司促卷第11頁、第16頁、第17頁、
    第19頁至第20頁、第21頁、第23頁），且經本院核閱臺南市
    政府警察局第二分局111年7月14日南市警二交字第11104115
    01號函所檢附之道路交通事故現場圖、道路交通事故初步分
    析研判表、道路交通事故調查報告表㈠㈡、道路交通事故談話
    紀錄表、道路交通事故當事人酒精測定紀錄表、舉發違反道
    路交通管理事件通知單、道路交通事故照片黏貼紀錄表、路
    口監視器影像光碟等件屬實（見司促卷第35頁至第60頁、證
    件存置袋），被告除僅以該項債務尚有糾葛而對支付命令提
    出異議外，並未具體指明抗辯事由及提出足資證明之證據供
    本院審究，是綜合卷內事證，自堪信原告之主張為真。被告
    騎乘機車卻因過失碰撞原告承保之系爭車輛，致系爭車輛受
    有損害，兩者間復有相當因果關係，被告自應負損害賠償責
    任。又系爭交通事故發生後，原告就被保險人何桂青所受損
    害既已依保險契約給付系爭車輛修復費用，則原告依侵權行
    為及保險代位之法律關係，請求被告負損害賠償責任，核屬
    有據，自應准許。
　㈢再按「不法毀損他人之物者，被害人得請求賠償其物因毀損
    所減少之價額」、「負損害賠償責任者，除法律另有規定或
    契約另有訂定外，應回復他方損害發生前之原狀；第一項情
    形，債權人得請求支付回復原狀所必要之費用，以代回復原
    狀」，民法第196條、第213條第1項及第3項分別有明文規定
    。此外，「物被毀損時，被害人除得依民法第一百九十六條
    請求賠償外，並不排除民法第二百十三條至第二百十五條之
    適用。依民法第一百九十六條請求賠償物被毀損所減少之價
    額，得以修復費用為估定之標準，但以必要者為限(例如：
    修理材料以新品換舊品，應予折舊)。被害人如能證明其物
    因毀損所減少之價額，超過必要之修復費用時，就其差額，
    仍得請求賠償」（最高法院77年度第9次民事庭會議決議㈠參
    照）。原告主張系爭車輛遭被告撞損而賠付修繕費用共17,6
    07元，其中零件費用7,557元、塗裝費用9,000元、工資1,05
    0元等情，有原告所提前揭估價單、統一發票等影本各1份可
    稽（見司促卷第21頁、第23頁）。又系爭車輛於107年11月
    出廠，有系爭車輛行車執照影本1紙附卷為憑（見司促卷第1
    7頁），距系爭交通事故發生日即109年11月14日當時，已使
    用約2年又1個月之久，原告雖請求被告賠償全部修繕費用，
    然系爭車輛毀損部分之修復，其零件之更換係汰舊換新，則
    計算上開材料零件之損害賠償數額時，自應扣除折舊部分始
    屬合理。依行政院所頒固定資產耐用年數表及固定資產折舊
    率表，非運輸業用客車之耐用年數為5年，依平均法計算其
    折舊結果（即以固定資產成本減除殘價後之餘額，按固定資
    產耐用年數表規定之耐用年數平均分攤，計算折舊額），每
    年折舊率為5分之1，並參酌營利事業所得稅查核準則第95條
    第6項規定「固定資產提列折舊採用定率遞減法者，以1年為
    計算單位，其使用期間未滿1年者，按實際使用之月數相當
    於全年之比例計算之，不滿１月者，以1月計」，則系爭車輛
    零件費用扣除折舊後得請求之金額為4,933元【計算方式：⒈
    殘價＝取得成本÷（耐用年數＋1）即7,557元÷（5＋1）≒1,260
    元，元以下四捨五入；⒉折舊額 ＝(取得成本－殘價)×1/（耐
    用年數）×（使用年數）即（7,557元－1,260元）×1/5×（2＋1
    /12）≒2,624元，以下四捨五入；⒊扣除折舊後價值＝新品取
    得成本－折舊額＝7,557元－2,624元＝4,933元】。再加計工資1
    ,050元、塗裝費用9,000元，則系爭車輛回復原狀所必要之
    費用共計14,983元【計算式：4,933元＋1,050元＋9,000元＝14
    ,983元】。是原告據以請求被告賠償14,983元，自屬有據。
　㈣「給付無確定期限者，債務人於債權人得請求給付時，經其
    催告而未為給付，自受催告時起，負遲延責任。其經債權人
    起訴而送達訴狀，或依督促程序送達支付命令，或為其他相類
    之行為者，與催告有同一之效力」、「遲延之債務，以支付金
    錢為標的者，債權人得請求依法定利率計算之遲延利息。但約
    定利率較高者，仍從其約定利率」、「應付利息之債務，其利率未
    經約定，亦無法律可據者，週年利率為百分之5」，民法第229條
    第2項、第233條第1項、第203條分別定有明文。茲被告因本
    件侵權行為對原告應負之債務未定給付期限，則原告請求自
    支付命令送達翌日即111年7月29日起至清償日止（見司促卷第
    71頁所示之送達證書），按週年利率百分之5計算之利息，於法
    並無不合，應予准許。
四、綜上所述，原告依侵權行為及保險代位之法律關係，請求被告
    給付14,983元，及自111年7月29日起至清償日止，按週年利率百
    分之5計算之利息，為有理由，應予准許。
五、「訴訟費用，由敗訴之當事人負擔」、「法院為（小額）訴
    訟費用之裁判時，應確定其費用額」，民事訴訟法第78條及
    第436條之19第1項分別定有明文。經核本件訴訟費用額確定
    為1,000元（即第一審裁判費），應由敗訴之被告負擔。
六、本件為依民事訴訟法第436條之8第1項規定適用小額程序所
    為被告敗訴之判決，應按同法第436條之20依職權宣告假執
    行。
七、據上論結，原告之訴為有理由，依民事訴訟法第436條之23
    、第436條第2項、第385條第1項前段、第78條、第436條之1
    9第1項、第436條之20，判決如主文。
中　　華　　民　　國　　111 　年　　11　　月　　17　　日
      臺灣臺南地方法院臺南簡易庭  法  官  陳谷鴻
以上正本證明與原本無異。   
如不服本判決，應於送達後20日內，向本院提出上訴狀並表明上
訴理由，如於本判決宣示後送達前提起上訴者，應於判決送達後
20日內補提上訴理由書（須附繕本）。
對於小額程序之第一審判決之上訴，非以其違背法令之理由，不
得為之。上訴狀內應記載表明㈠原判決所違背之法令及其具體內
容。㈡依訴訟資料可認為原判決有違背法令之具體事實者。　　
中　　華　　民　　國　　111 　年　　11　　月　　18　　日
                              書記官  呂伊謦